臺灣雲林地方法院民事判決　九十年度訴字第二○二號
　　原　　　告　辛○○
　　被　　　告　戊○○
　　　　　　　　己○○
　　　　　　　　丁○○
　　　　　　　　酉○○
　　　　　　　　申○○
　　　　　　　　戌○○
　　　　　　　　辰○○
　　　　　　　　巳○○
　　　　　　　　午○○
　　　　　　　　卯○○
　　訴訟代理人　寅○○
　　被　　　告　未○
　　訴訟代理人　甲○○
　　被　　　告　癸○○
　　訴訟代理人　丑○○
　　被　　　告　壬○○
　　　　　　　　子○○
　　　　　　　　乙○○
　　　　　　　　丙○○
　　訴訟代理人　庚○○
右當事人間請求履行契約事件，本院判決如左：
    主    文
被告應協同原告就坐落雲林縣莿桐鄉○○段三五一之一地號土地辦理面積更正為０‧
一三六八公頃。
被告應協同原告就坐落雲林縣莿桐鄉○○段三五一之四地號土地辦理面積更正為０‧
三三四二公頃。
被告應協同原告就坐落雲林縣莿桐鄉○○段三五一之一地號、地目建、面積０‧一三
六八公頃，及同段三五一之四地號、地目建、面積０‧三三四二公頃土地辦理合併分
割登記，其分割方法如附圖所示：
編號Ｃ部分面積０‧０五八四公頃分歸被告戊○○、己○○、丁○○共同取得，並按
應有部分戊○○二十四分之七、己○○二十四分之七、丁○○二十四分之十之比例保
持共有。
編號Ｄ部分面積０‧０五八四公頃分歸被告申○○、酉○○、戌○○、辰○○、午○○、巳○○共同取得，並按應有部分比例申○○十八分之三、酉○○十八分之三、戌
○○十八分之六、辰○○十八分之二、午○○十八分之二、巳○○十八分之二之比例
保持共有。
編號Ｅ部分面積０‧０七三四公頃分歸被告卯○○取得。
編號Ｆ部分面積０‧０七三四公頃分歸被告未○取得。
編號Ｇ部分面積０‧０八四二三三公頃分歸原告與被告癸○○、壬○○、丑○○、子
○○共同取得，並按應有部分原告八分之一、被告癸○○八分之四、壬○○八分之一
、丑○○八分之一、子○○八分之一之比例保持共有。
編號Ｈ部分面積０‧０八四二三四公頃分歸被告乙○○、林政雄共同取得，並按應有
部分乙○○三分之一、林政雄三分之二之比例保持共有。
編號Ｉ部分六公尺寬之私設巷道、面積０‧０三八九三三公頃分歸原告與被告共同取
得，並按原應有部分比例保持共有。
訴訟費用由被告平均負擔。
    事    實
甲、原告方面：
一、聲明：如主文所示。
二、陳述：
（一）坐落在雲林縣莿桐鄉○○段三五一之一、三五一之四地號土地（下稱系爭土地
      ），為兩造所共有，應有部分比例依如附表（一）所示。
（二）於民國（下同）八十七年間，全體共有人就系爭土地達成合併分割協議，並簽
      訂共有土地分割協議書（下稱協議書），嗣共有人之一鄭堂於八十八年六月二
      十六日死亡，其繼承人即被告辰○○、午○○、巳○○已辦妥分割繼承登記，
      依民法第一千一百四十八條規定，被告辰○○、午○○、巳○○自繼承開始起
      ，承受鄭堂因簽訂協議書所生之一切權利、義務，詎被告迄今均拒不依協議書
      所載內容履行，爰依履行契約之法律關係，提起本訴。
（三）依協議書第三條規定：「本件私設通路（指附圖所示編號Ｉ部分）由共有人依
      各自持分共同共有持分。」因如附圖所示編號Ｇ、Ｈ部分並未面臨道路，土地
      價值性較低，是如附圖所示編號Ｉ部分自應分歸兩造共同取得，並按原應有部
      分比例保持共有，以利分得附圖所示編號Ｇ、Ｈ、Ｅ、Ｆ部分之共有人通行。
三、證據：提出協議書一份、繼承系統表一份、除戶戶籍謄本二份、土地登記謄本二
    份為證。
乙、被告未○、癸○○、丑○○、乙○○、丙○○方面：
一、聲明：同意原告之請求。
二、陳述：協議書確均係本人所簽立。
丙、被告戊○○、己○○、丁○○、戌○○、卯○○、壬○○、子○○方面：
　　被告均未於最後言詞辯論期日到場，據其以前到場所為之陳述略以：
一、聲明：同意原告之請求
二、陳述：
（一）戊○○部分：應以不拆除既有建物為原則分割。
（二）己○○部分：沒有意見。
（三）丁○○部分：協議書簽訂太多年，已不復記憶。
（四）戌○○、卯○○、壬○○、子○○部分：協議書確均係本人所簽立。
丁、被告午○○方面：
　　被告未於最後言詞辯論期日到場，據其以前到場所為之陳述略以：
一、聲明：原告之訴駁回。
二、陳述：協議書確係由本人簽名及蓋章，但附圖看不懂。
戊、被告酉○○、申○○、辰○○、巳○○方面：
　　被告均未於最後言詞辯論期日到場，亦未提出書狀作何聲明及陳述。
己、本院依職權勘驗系爭土地，並囑託雲林縣斗六地政事務所繪製土地複丈結果圖。
    理    由
甲、程序方面：
一、本件被告戊○○、己○○、丁○○、酉○○、申○○、戌○○、辰○○、巳○○
    、午○○、卯○○、壬○○、子○○均未於最後言詞辯論期日到場，核無民事訴
    訟法第三百八十六條各款所列情形，爰依原告之聲請，由其一造辯論而為判決。
二、按原告於判決確定前，得撤回訴之全部或一部。但被告已為本案之言詞辯論者，
    應得其同意。訴之撤回應以書狀為之。但於期日，得以言詞向法院或受命法官為
    之。以言詞所為訴之撤回，應記載於筆錄，如他造不在場，應將筆錄送達。訴之
    撤回，被告於期日到場，未為同意與否之表示者，自該期日起；其未於期日到場
    或係以書狀撤回者，自前項筆錄或撤回書狀送達之日起，十日內未提出異議者，
    視為同意撤回，民事訴訟法第二百六十二條定有明文。本件原告除起訴請求如主
    文所示外，尚請求：「（一）被告應將原告分得部分之土地交付原告。（二）被
    告應協同原告就坐落雲林縣莿桐鄉○○段三五一之五地號、地目道、面積０‧０
    三四四公頃土地辦理分割登記，其分割方法如附圖所示：編號Ａ、Ｊ、Ｂ部分面
    積０‧０三四四公頃分歸被告戊○○、己○○、丁○○、申○○、酉○○、戌○○、辰○○、午○○、巳○○共同取得，並按應有部分戊○○二八八分之四二、
    己○○二八八分之四二、丁○○二八八分之六０、申○○二八八分之二四、酉○○二八八分之二四、戌○○二八八分之四八、辰○○二八八之十六、午○○二八
    八分之十六、巳○○二八八之十六之比例保持共有。」嗣於本院審理中先後撤回
    前揭（一）、（二）部分，並分別經被告同意或視為同意撤回，揆諸前揭法條所
    示，應予准許，合先敘明。
乙、得心證之理由：
一、按當事人互相表示意思一致者，無論其為明示或默示，契約即為成立，民法第一
    百五十三條第一項定有明文。而共有物之分割協議係屬債權契約，於當事人互相
    意思表示合致時，分割協議之契約即成立。本件原告主張兩造就共有之系爭土地
    ，於八十七年間達成合併分割協議，並簽訂協議書，詎被告迄今拒不履行契約之
    事實，業據其提出與所述相符之協議書一份、繼承系統表一份、除戶戶籍謄本二
    份、土地登記謄本二份為證，並為被告戌○○、卯○○、未○、癸○○、壬○○
    、丑○○、子○○、乙○○、丙○○、戊○○、己○○、丁○○、午○○所自認
    ，而被告酉○○、申○○、辰○○、巳○○既已於相當時期受合法之通知，而於
    言詞辯論期日不到場，亦未提出準備書狀爭執，應視同對原告主張之事實自認（
    參照民事訴訟法第二百八十條第三項、第一項），堪信原告之主張為真實，是兩
    造就系爭土地已達成合併分割之協議甚明。從而，原告依協議書所定內容，訴請
    被告履行契約，求為判決如主文所示，自屬有據，應予准許。
二、本件事證已臻明確，兩造其餘攻擊防禦方法及所提證據已予審究，核與判決結果
    不生影響，爰不再一一論列，併此敘明。
三、據上論結，原告之訴為有理由，依民事訴訟法第三百八十五條第一項前段、第七
    十八條、第八十五條第一項前段，判決如主文。
中　　　華　　　民　　　國　　九十一　　　年　　　一　　　月　　　九　　日
                                        臺灣雲林地方法院民事庭
~B審判長法官　陳宏卿
~B法　　　官　鍾貴堯
~B法　　　官　蘇錦秀
右為正本係照原本作成。
如對本判決上訴須於判決送達後二十日內向本院提出上訴狀。（須附繕本）
中　　　華　　　民　　　國　　九十一　　　年　　　一　　　月　　　九　　日
~B法院書記官　賴成育
